【裁判字號】    95,續,1
【裁判日期】    950315
【裁判案由】    繼續審判
【裁判全文】
臺灣高等法院民事判決                   95年度續字第1號
請  求  人
即被上訴人  乙○○
            丁○○
共      同
代  理  人  甲○○
相  對  人
即上 訴 人  丙○○
上列當事人間返還借款等事件，被上訴人於和解成立後，請求繼
續審判，本院判決如下：
    主      文
請求駁回。
請求費用由請求人連帶負擔。
    理      由
一、請求人即被上訴人乙○○、丁○○（下合簡稱請求人，單指
    其中一人時，則逕稱其姓名）主張：請求人與相對人即上訴
    人（下簡稱相對人）間返還借款等上訴事件，於本院審理中
    達成和解，並作成和解筆錄。依和解成立內容第1項約定，
    相對人應於受償乙○○得領回之剩餘分配款後1週內，撤回
    台灣苗栗地方法院92年度執全字第301號假扣押執行事件。
    乙○○因信賴相對人會依和解內容撤回其聲請，未重新申請
    不動產登記謄本檢視假扣押登記是否已塗銷。嗣因他案欲提
    供土地登記謄本，於民國95年1月11日向地政機關申請時，
    始發現相對人並未撤回上揭假扣押執行之聲請。且請求人亦
    未收到台灣士林地方法院檢察署之處分書，足認相對人亦未
    履行和解筆錄第7項之約定。查請求人係信賴相對人會履行
    諾言始同意和解，惟相對人仍未履行和解義務，實有詐欺請
    求人作成和解筆錄之嫌，並侵害請求人之財產權。請求人得
    依民法第92條、第184條第1項後段之規定，撤銷本件和解之
    意思表示。再者，請求人並未逾30日之不變期間提起繼續審
    判之聲請，因請求人係於95年1月11日向地政機關申請土地
    登記謄本時，始發現相對人並未撤回假扣押執行之聲請，此
    由該謄本之申請日期可資證明，為此依民事訴訟法第380條
    第2項之規定，請求繼續審判云云。
二、按和解有無效或得撤銷之原因者，當事人得請求繼續審判，
    民事訴訟法第380條第2項定有明文。是訴訟上之和解，為私
    法上之法律行為，同時亦為訴訟法上之訴訟行為，即一面以
    就私法上之法律關係止息爭執為目的，而生私法上效果之法
    律行為。一面又以終結訴訟或訴訟之某爭點為目的，而生訴
    訟法上效果之訴訟行為。兩者之間，實有合一不可分離之關
    係，故其行為如有私法上或訴訟法上無效或得撤銷之事由存
    在，不問何者，均屬民事訴訟法第380條第2項所謂和解有無
    效或得撤銷之原因，當事人自得以之為請求繼續審判之理由
    （最高法院43年台上字第1075號判例意旨參照）。所謂私法
    上無效或得撤銷之事由，例如：和解有內容違反法律強制禁
    止規定或背於公序良俗，或和解有詐欺、脅迫、錯誤（錯誤
    應受民法第738條之限制）等情形，所謂訴訟法上無效或得
    撤銷之事由，例如：和解之當事人無當事人能力或無訴訟能
    力、當事人不適格、訴訟代理人無特別代理權等情形，且該
    無效或得撤銷原因之有無，悉依和解成立時之狀態決之，不
    包括和解成立前存在或和解成立後發生之事由在內（參吳明
    軒著中國民事訴訟法，第1017頁、第1020頁、第1022頁）。
    是倘無民事訴訟法第380條第2項之情形，自無繼續審判之可
    言（最高法院52年台上字第500號判例意旨參照）。又繼續
    審判之請求顯無理由者，得不經言詞辯論，以判決駁回之，
    此觀之民事訴訟法第380條第3項準用同法第502條第2項之規
    定自明。
三、經查，請求人主張繼續審判之原因，係相對人未依和解筆錄
    第1項約定：於受償款項後1週內撤回假扣押執行之聲請，並
    聲請啟封；又未依和解筆錄第7項向檢察官表明不再追究，
    涉詐欺和解云云。惟依上揭說明可知，相對人若有不遵守和
    解內容履行，係和解成立後始發生之事由，自非請求繼續審
    判之法定原因。申言之，倘相對人未依和解筆錄約定履行之
    情形，請求人應以和解筆錄為執行名義聲請強制執行、或於
    強制執行程序聲明異議、或提起債務人異議之訴，或者依其
    他法律途徑處理，而非請求繼續審判。從而，請求人請求就
    已終結之訴訟繼續審判，要屬顯無理由，爰不經言詞辯論，
    逕以判決駁回之。
四、據上論結，本件請求繼續審判為顯無理由，爰依民事訴訟法
    第380條第3項、第502條第2項、第85條第2項，判決如主文
    。
中    華    民    國    95    年    3     月    15    日
                  民事第14庭   審判長法  官  許正順
                                     法  官  魏麗娟
                                     法  官  鍾任賜
正本係照原本作成。
如不服本判決，應於收受送達後20日內向本院提出上訴書狀，其
未表明上訴理由者，應於提出上訴後20日內向本院補提理由書狀
（均須按他造當事人之人數附繕本）上訴時應提出委任律師或具
有律師資格之人之委任狀；委任有律師資格者，另應附具律師資
格證書及釋明委任人與受任人有民事訴訟法第466條之一第一項
但書或第二項（詳附註）所定關係之釋明文書影本。
中    華    民    國    95    年    3     月    16    日
                                     書記官  王敬端
附註：
民事訴訟法第四百六十六條之一（第一項、第二項）：
對於第二審判決上訴，上訴人應委任律師為訴訟代理人。但上訴
人或其他法定代理人具有律師資格者，不在此限。
上訴人之配偶、三親等內之血親、二親等內之姻親，或上訴人為
法人、中央或地方機關時，其所屬專任人員具有律師資格並經法
院認為適當者，亦得為第三審訴訟代理人。


司法院資訊處製作；財團法人民間司法改革基金會備份。
